【裁判字號】    99,上訴,2074
【裁判日期】    990729
【裁判案由】    毒品危害防制條例
【裁判全文】
臺灣高等法院刑事判決                99年度上訴字第2074號
上  訴  人
即  被  告  甲○○
上列上訴人因毒品危害防制條例案件，不服臺灣板橋地方法院99
年度訴字第803 號，中華民國99年5 月13日第一審判決（起訴案
號：臺灣板橋地方法院檢察署98年度毒偵字第8457號、99年度毒
偵字第202 號），提起上訴，本院判決如下：
    主  文
原判決撤銷。
甲○○施用第一級毒品，處有期徒刑玖月。又施用第二級毒品，
處有期徒刑伍月。又施用第二級毒品，處有期徒刑伍月。應執行
有期徒刑壹年肆月。
    事  實
一、甲○○前於民國（下同）87年間，因施用毒品案件，經原審
    法院裁定送觀察、勒戒，認已無繼續施用毒品之傾向，經臺
    灣板橋地方法院檢察署檢察官於87年7 月3 日以87年度偵字
    第12054 號處分不起訴在案。復於91年間，再因施用毒品案
    件，經原審法院判處有期徒刑5 月、9 月、9 月，應執行有
    期徒刑1 年9 月確定，嗣依減刑條例減為有期徒刑2 月又15
    日、4 月又15日、4 月又15日，復於91年間因強盜案件，經
    本院以91 年 度上訴字第961 號判處有期徒刑7 年4 月，復
    經最高法院91 年 度台上字第6389號判決上訴駁回確定，與
    前開之罪減刑後之刑定應執行刑為有期徒刑7 年10月，而於
    98年3 月25日因縮短刑期假釋出監，於假釋付保護管束期間
    ，猶不知悔改，復基於施用第一級毒品海洛因、第二級毒品
    安非他命之犯意，於(一)98 年10 月16日12時2 分許為臺灣板
    橋地方法院檢察署觀護人採尿回溯26及96小時內某時，在不
    詳處所，施用第一級毒品海洛因、第二級毒品甲基安非他命
    各1 次。嗣於該署接受採尿送化驗後發現呈嗎啡、甲基安非
    他命陽性反應後，而查知上情。(二)98 年11 月26日15時30分
    許為該署觀護人採尿回溯96小時內某時，在不詳處所，施用
    第二級毒品甲基安非他命各1 次。嗣於該署接受採尿送化驗
    後發現呈安非他命類陽性反應後，而查知上情。
二、案經臺灣板橋地方法院檢察署檢察官偵查起訴。
    理  由
一、上訴人即被告甲○○經本院合法傳喚，雖無正當之理由而不
    到庭，惟據其上訴狀所載認本案為前觀察勒戒完畢後五年後
    再犯，應再送觀察勒戒，不應直接追訴處罰云云。
二、經查：
  (一)被告分別於上揭時、地有施用第一級毒品海洛因1 次、第二
    級毒品甲基安非他命2 次之事實，業據被告於原審審理時坦
    承不諱，並有臺灣尖端先進生技醫藥股份有限公司濫用藥物
    檢驗報告2 紙、臺灣板橋地方法院檢察署受保護管束人（被
    告）尿液檢體監管紀錄表2 紙及行政院衛生署管制藥品管理
    局鑑定書1 份在卷可稽，足認被告上開自白與事實相符，應
    堪採信。
  (二)按施用第一、二級毒品為犯罪行為，毒品危害防制條例第十
    條定有處罰明文。故施用第一、二級毒品者，依前揭規定本
    應科以刑罰，惟基於刑事政策，對合於一定條件之施用者，
    則依同條例第二十條、第二十三條之規定，施以觀察、勒戒
    或強制戒治之保安處分。再毒品危害防制條例於九十二年七
    月九日修正公布，自九十三年一月九日施行，刪除二犯及三
    犯之規定，一改修法前繁雜之處遇程序，並認施用毒品者係
    屬病患性犯人，以觀察、勒戒戒除其身癮，並以強制戒治去
    除其心癮。其中第二十條、第二十三條將施用毒品之刑事處
    遇程序，區分為「初犯」、「五年內再犯」及「五年後再犯
    」。依其立法理由之說明：「初犯」，經觀察、勒戒或強制
    戒治後，應為不起訴處分或不付審理之裁定；經觀察、勒戒
    或強制戒治執行完畢釋放後，「五年內再犯」者，因其再犯
    率甚高，原實施之觀察、勒戒及強制戒治既已無法收其實效
    ，爰依法追訴或裁定交付審理。至觀察、勒戒或強制戒治執
    行完畢釋放後，「五年後再犯」者，其前此所實施之觀察、
    勒戒或強制戒治已足以遮斷其施用毒品之毒癮，為期自新及
    協助其斷除毒癮，仍適用「初犯」規定，先經觀察、勒戒或
    強制戒治之程序。從而依修正後之規定，僅限於「初犯」及
    「五年後再犯」二種情形，始應先經觀察、勒戒或強制戒治
    之程序。倘被告前於五年內已再犯，經依法追訴處罰，縱其
    第三次（或第三次以上）再度施用毒品之時間，在初犯經觀
    察、勒戒或強制戒治執行完畢釋放五年以後，已不合於「五
    年後再犯」之規定，且因前已於「五年內再犯」，顯見其再
    犯率甚高，原實施觀察、勒戒或強制戒治，已無法收其實效
    ，即應依該條例第十條規定處罰。查本案被告前於87年間，
    因施用毒品案件，經原審裁定送觀察、勒戒，認已無繼續施
    用毒品之傾向，經臺灣板橋地方法院檢察署檢察官於87年7
    月3 日以87年度偵字第12054 號處分不起訴在案。復於91年
    間，再因施用毒品案件，經臺灣板橋地方法院判處有期徒刑
    5 月、9 月、9 月，應執行有期徒刑1 年9 月確定，依減刑
    條例減為有期徒刑2 月又15日、4 月又15日、4 月又15日，
    足認被告於前開87年觀察勒戒完畢後。於五年內之91年間已
    再犯施用毒品罪，縱本案再度施用毒品之時間，在初犯經觀
    察、勒戒或強制戒治執行完畢釋放五年以後，已不合於「五
    年後再犯」之規定，即應依該條例第十條規定處罰。
  (三)綜上所述，本案事證明確，被告犯行堪以認定。
三、核被告所為，係犯毒品危害防制條例第10條第1 項、第2 項
    之施用第一級、第二級毒品罪。被告所犯上開施用第一級毒
    品罪1 罪、施用第二級毒品罪2 罪，犯意各別，行為互殊，
    應予分論併罰。
四、原審以被告犯罪事證明確，予以論罪科刑，固非無見，惟按
    受徒刑之執行完畢或一部之執行而赦免後，五年以內故意再
    犯有期徒刑以上之罪者，為累犯，刑法第47條第1 項定有明
    文。本件被告於91年間因施用毒品案件，經原審法院判處有
    期徒刑5 月、9 月、9 月，應執行有期徒刑1 年9 月確定，
    嗣依減刑條例減為有期徒刑2 月又15日、4 月又15日、4 月
    又15日，又於91年間因強盜案件，經本院以91 年 度上訴字
    第961 號判處有期徒刑7 年4 月，復經最高法院91 年 度台
    上字第6389號判決上訴駁回確定，與前開之罪減刑後之刑定
    應執行刑為有期徒刑7 年10月，於98年3 月25日因縮短刑期
    假釋出監，截至99年3 月27日始縮刑期滿執行完畢，而被告
    於98年10、11月間再犯上開各罪，乃原判決誤認被告係累犯
    ，依累犯規定加重其刑，顯屬違誤；又本案被告所犯之施用
    第一級毒品，原審所處之有期徒刑10月既不得易科罰金，所
    犯他罪及所定執行刑即不得易科罰金，乃原判決事實及理由
    欄內復載述易科罰金之折算標準，與主文及據上論結欄所引
    述法條不符，顯有矛盾，是被告上訴意旨執前詞指摘原判決
    不當，雖為無理由，惟原判決既有上開可議，仍屬不可維持
    ，自應由本院將原判決撤銷改判，爰審酌被告之素行、品行
    、犯罪之動機、目的、手段、所生危害及犯後於原審坦承犯
    行態度尚佳等一切情狀，量處如主文第二項所示之刑，並定
    其應執行之刑。
五、被告經合法傳喚，無正當理由不到庭，爰不待其陳述逕行判
    決。
據上論斷，應依刑事訴訟法第369條第1項前段、第364條、第299
條第1 項前段、第371 條，毒品危害防制條例第10條第1 項、第
2 項，刑法第11條前段、第51條第5 款，判決如主文。
本案經檢察官沈世箴到庭執行職務。
中    華    民    國    99    年    7     月    29    日
                  刑事第八庭審判長法  官  張傳栗
                                  法  官  劉嶽承
                                  法  官  陳春秋
以上正本證明與原本無異。
施用第一級毒品罪部分如不服本判決，應於收受送達後十日內向
本院提出上訴書狀，其未敘述上訴之理由者並得於提起上訴後十
日內向本院補提理由書（均須按他造當事人之人數附繕本）。「
切勿逕送上級法院」。
施用第二級毒品罪部分不得上訴。
                                  書記官  李家敏
中    華    民    國    99    年    7     月    30    日
附錄本案論罪科刑法條全文：
毒品危害防制條例第10條
施用第一級毒品者，處 6 月以上 5 年以下有期徒刑。
施用第二級毒品者，處 3 年以下有期徒刑。

司法院資訊處製作；財團法人民間司法改革基金會備份。
